【裁判字號】    91,交易,580
【裁判日期】    920418
【裁判案由】    過失傷害
【裁判全文】
臺灣臺中地方法院刑事判決                        九十一年度交易字第五八號
    公  訴  人  臺灣臺中地方法院檢察署檢察官
    被      告  甲○○
右列被告因過失傷害案件，經檢察官提起公訴（九十一年度偵字第一三九八五號），
本院判決如左：
    主  文
甲○○因過失傷害人，處有期徒刑月，如易科罰金，以佰元折算壹日。
    事  實
一、甲○○於九十一年五月十三日十五時十分許，駕駛車牌號碼Ｘ九─六二七八號自
    用小客車，沿臺中市○○路由北往南方向行駛，至文心路三段六七號之合作金庫
    銀行前路邊停車，原應注意汽車停車時，不得併排停車及停車向外開啟車門時，
    應注意行人、車輛並讓其先行，而依當時情形，又無不能注意之情事，竟疏於注
    意，違規併排停車復貿然開啟車門，未注意左後方來車，致乙○○騎乘車牌號碼
    ＳＸＨ─二四二號輕機車於通過上址時，見狀已閃避不及，當場撞上被告之自用
    小客車左前車門，致乙○○人車倒地後，受有右中指壓砸傷併遠端指節截斷、右
    無名指、臉部挫裂傷及左上、下肢多處挫傷併皮下血腫等傷害。
二、案經乙○○訴請臺中市警察局第六分局報請臺灣台中地方法院檢察署檢察官偵查
    起訴。
    理  由
一、訊據被告甲○○固不否認其曾於右揭時地併排停車、開啟車門及告訴人乙○○車
    禍受傷之事實，惟矢口否認有何前揭犯行，辯稱：我是聽到聲音才開左邊車門下
    車，我開車門之前沒有看到她，開車門才見到被害人躺在那裡，我在找印章時有
    聽到聲音，我找印章找很久，我汽車並未受損云云。惟查，右揭犯罪事實業據告
    訴人於警詢及偵審中指訴甚詳，並有肇事現場草圖及臺中市林新醫院診斷證明書
    一紙附卷可稽。而依被告於警詢中係稱「突然聽到碰一聲，隨即看到乙部機車及
    騎士倒在我車子左前方，我見狀該騎士在哭，便好心將他送往林新醫院救護」，
    並未稱係開車門後才看到，則被告對其是否在開車門前已看到告訴人已有前後不
    一之情形。而依被告於偵查中並稱：不確定開車門有無撞到告訴人所騎之機車，
    不過告訴人當時就倒在伊車子駕駛座旁，不知道開車門有無撞到乙○○，開車門
    時並未往後看有無車輛云云，則若被告確實係聽到聲音以後才開車門，則以告訴
    人所受傷害甚為嚴重，其聲音定不小，被告當無不看清發生何事即貿然下車之理
    ，且亦不致連有無撞到告訴人均無法確定之理。而依告訴人之傷勢以觀，其所受
    右中指壓砸傷併遠端指節截斷、右無名指挫裂傷，均係被告身體右邊且係在最靠
    近被告車輛處，與告訴人指訴係因被告開車門而致受傷，其情亦屬相合。而若被
    告並未開車門而係告訴人自行摔倒受傷，則其所受之傷害，應視告訴人之機車係
    左倒或右倒，應為該側身體與地面接觸時所引起之傷較為合理，而告訴人除前開
    右側之手部傷害外，併受有左上、下肢多處挫傷併皮下血腫等傷害，即身體之左
    側、右側同時受有嚴重傷害，顯與自行摔傷所可能造成之傷勢不合，被告車門當
    與被害人有碰撞之情形。雖經本院調閱被告車輛之照片觀察，並未發現明顯之擦
    傷，惟以告訴人所受右手手指之傷害為壓砸傷併至指節截斷之情形，則該處所受
    之力道應甚大，故亦有可能係車門與告訴人之右手指部分發生撞擊，而引起告訴
    人人車倒地，故尚難以此即認為被告並未開車門。按汽車停車時，不得併排停車
    ；停車向外開啟車門時，應注意行人、車輛並讓其先行，道路交通安全規則第一
    百十二條第十款、第十五款前段分別定有明文。被告駕車自應注意上述道路交通
    安全規定，且依當時路狀，又無不能注意之情，竟疏不注意為之，以致肇事，致
    告訴人受傷，被告應有過失。被告上開之抗辯並無足採，且被告過失駕駛行為，
    核與告訴人之受傷間，具有相當因果關係，是其過失傷害犯行，堪以認定。
二、核被告所為，係犯刑法第二百八十四條第一項前段之過失傷害罪。爰審酌被告之
    過失程度、所生之危害、肇事後之態度及被告尚未與被害人達成民事和解賠償等
    一切情狀，判處如主文所示之刑，並諭知易科罰金之折算標準。
三、依刑事訴訟法第二百九十九條第一項前段，刑法第二百八十四條第一項前段、第
    第四十一條第一項前段，罰金罰鍰提高標準條例第一條前段、第二條前段，判決
    如主文。
中      華      民      國      九十二      年      四    月    十八    日
                                   臺灣臺中地方法院交通法庭
                                        法  官  王  靜  秋
右正本證明與原本無異。
如不服本判決，應於送達後十日內向本院提出上訴狀（須附繕本），上訴於台灣高等
法院台中分院。
                                        書記官
中      華      民      國    九十二      年      四    月    十九    日
附錄論罪科刑法條
刑法第二百八十四條第一項
    因過失傷害人者，處六月以下有期徒刑，拘役或五百元以下罰金，致重傷者，處
  一年以下有期徒刑、拘役或五百元以下罰金。


司法院資訊處製作；財團法人民間司法改革基金會備份。
